臺灣臺中地方法院民事裁定　　　　　　　100年度抗字第288號
抗　告　人　黃英榛
相　對　人　陳蕭秀菊
上列當事人間聲請本票准許強制執行事件，抗告人對於中華民國
100年11月1日本院簡易庭司法事務官所為之裁定（100年度司票
字第3903號）提起抗告，本院合議庭裁定如下：
    主    文
抗告駁回。
抗告程序費用新台幣壹仟元由抗告人負擔。
    理    由
一、按執票人向本票發票人行使追索權時，得聲請法院裁定後強
    制執行，票據法第123條定有明文。又本票執票人，依票據
    法第123條規定，聲請法院裁定許可對發票人強制執行，係
    屬非訟事件，此項聲請之裁定，及抗告法院之裁定，僅依非
    訟事件程序，以審查強制執行許可與否，並無確定實體上法
    律關係存否之效力，法院僅就本票形式上之要件是否具備予
    以審查，即為已足，如發票人就票據債務之存否有爭執時，
    應由發票人提起確認之訴，以資解決，最高法院56年台抗字
    第714號判例及57年台抗字第76號判例可資參照。
二、本件相對人主張其執有抗告人所簽發，如原裁定所示之本票
    80紙（下稱系爭本票），並免除作成拒絕證書，詎屆期提示
    未獲付款，依票據法第123條規定聲請裁定許可強制執行等
    情，已據其提出系爭本票為證。原裁定法院審查本票形式上
    之要件業已具備，予以准許，即無不合。
三、抗告意旨則以：系爭本票已逾發票日後3年之時效期間，相
    對人之系爭本票請求權業已罹於時效而消滅，原裁定竟准為
    強制執行，顯有違法且不當。爰依法提出抗告，請求將原裁
    定廢棄並駁回相對人之聲請等語。
四、按本票准許強制執行之裁定，屬非訟事件裁定，為裁定之法
    院僅就本票為形式上審查，縱本票已罹於時效，為裁定之法
    院亦無從審酌屬於實體上法律關係之時效消滅事由；況非訟
    事件之裁定，不經言詞辯論，抗告人提出時效抗辯，相對人
    或亦有時效中斷事由而不及主張，有礙其防禦之實施，故抗
    告法院不得審酌發票人之時效抗辯，此亦有最高法院83年度
    台抗字第227號裁定可為參照；另臺灣高等法院暨所屬法院
    94年法律座談會民事類提案第15號、15-1號研討結果，及臺
    灣高等法院暨所屬法院99年法律座談會民事類提案第14號研
    討結果，就本件爭點亦採最高法院83年度台抗字第227號裁
    定之見解；再查相對人既為本件本票准許強制執行裁定之聲
    請，顯示其對時效已有爭執，而時效之爭執係實體上之爭執
    ，依前開說明，應由抗告人另行提起訴訟，以資解決，非本
    件非訟程序所能審究。末查，於本票裁定強制執行事件中，
    法院應調查聲請人有無提出本票影本、原本等資料，於形式
    上加以審酌，查明本票是否具備形式要件、是否到期、是否
    免作成拒絕證書、是否提示未獲支付等事項，以判斷是否應
    裁定准予強制執行，而非就當事人間權利義務存否之實體予
    以判斷；當事人如就實體權利存否有爭執，即應以訴訟解決
    之。本件抗告人前開抗告意旨，係屬實體上之爭執事項，要
    非屬本件非訟程序所得加以審究，其請求廢棄原裁定，為無
    理由，應予駁回。
五、據上論結，本件抗告為無理由，依非訟事件法第46條、第21
    條第2項、第24條第1項，民事訴訟法第495條之1第1項、第
    449條第1項、第95條、第78條，裁定如主文。
中    華    民    國    100    年    12    月    6    日
                  民事第三庭    審判長法  官  顏世傑
                                      法  官  曹宗鼎
                                      法  官  高英賓
以上正本係照原本作成。
本裁定除以適用法規顯有錯誤為理由，並經本院許可外，不得再
抗告；如提再抗告，應於收受送達後十日內委任律師為代理人向
本院提出再抗告狀，並繳納再抗告費新台幣1,000元。
中    華    民    國    100    年    12    月    6    日
                                      書記官  廖碩薇